【裁判字號】    98,台上,7046
【裁判日期】    981126
【裁判案由】    偽造文書等罪
【裁判全文】
最高法院刑事判決            九十八年度台上字第七０四六號
上  訴  人  甲○○
                    樓
上列上訴人因偽造文書等罪案件，不服台灣高等法院中華民國九
十八年九月二十五日第二審判決（九十八年度上訴字第三七一一
號，起訴案號：台灣士林地方法院檢察署九十七年度偵緝字第九
九二號），提起上訴，本院判決如下：
    主  文
上訴駁回。
    理  由
按刑事訴訟法第三百七十七條規定，上訴於第三審法院，非以判
決違背法令為理由，不得為之。是提起第三審上訴，應以原判決
違背法令為理由，係屬法定要件。如果上訴理由書狀並未依據卷
內訴訟資料，具體指摘原判決不適用何種法則或如何適用不當，
或所指摘原判決違法情事，顯與法律規定得為第三審上訴理由之
違法情形，不相適合時，均應認其上訴為違背法律上之程式，予
以駁回。又依刑事訴訟法第三百五十條、第三百六十一條、第三
百六十二條、第三百六十七條規定，不服地方法院之第一審判決
，提起第二審上訴者，須提出上訴書狀，並應敘述「具體理由」
，為上訴必備之程式。所稱具體理由，必係依據卷內既有訴訟資
料或提出新事證，指摘或表明第一審判決有何採證、認事、用法
或量刑等足以影響判決本旨之不當或違法，而構成應予撤銷之具
體事由，始克相當；如未依上揭意旨指出具體事由，而僅泛言或
單憑當事人自我說詞，指摘原判決採證認事違法、用法不當、判
決不公、量刑過重等等，即屬未敘述具體理由，所提第二審上訴
不合法律上之程式，得不經言詞辯論，由第二審法院予以判決駁
回。再按刑事訴訟法第三百六十七條增定「上訴書狀未敘述理由
」，由第二審法院審判長定期間先命補正之規定，依其文義，僅
指未敘述「理由」，而非未敘述「具體理由」，即係針對全然未
敘述理由之上訴書狀所為規範，自不包括已敘述之理由係空泛、
不具體者在內，觀諸同法第三百六十一條第三項之修正理由說明
：「上訴理由是否具體，係屬第二審法院審查範圍，不在命補正
之列」，益足徵之。是第二審法院僅須對於完全未敘述理由之上
訴書狀，定期命補正；對於載有具體或空泛（不具體）理由之上
訴書狀，則無庸裁定命補正。本件上訴人甲○○不服第一審判決
論處連續犯行使偽造私文書一罪及行使偽造私文書共二十七罪（
應執行有期徒刑一年十月），提起第二審上訴之理由，略以：其
確已坦承犯行，惟以其因遭其他互助會會員倒會，為補資金缺口
，始有本件冒標行為，於第一審審理期間擬進行收取死會會款以
為清償，其夫亦於事發後，賣屋得款平均分配予各債權人及告訴
人等，然告訴人等拒絕撤回告訴或和解，造成其夫妻失和、婚姻
破裂、飽受親友指責、精神壓力甚鉅，已求助精神科治療；其以
會養會，目的僅在維持各會續行運作並兼顧信用，無奈知識欠缺
，不知鑄成鉅大影響，業已深得教訓，請求減輕刑度，並宣告緩
刑等語，有其上訴理由狀在原審卷內可憑。原判決以第一審判決
業已敘明上訴人為自己不法之所有，虛列或假冒真實會員名義，
多次偽造互助會投標單持以冒標會款，總計詐得會款新台幣四百
八十三萬九千一百元，致二十餘名被冒標會員受有損害，以上訴
人所詐得款項甚鉅，審酌其犯罪手段、所生危害、犯後僅賠償部
分金額、迄未與告訴人等達成民事和解、犯罪後供認犯行等情狀
，而為適當之刑罰諭知，並無違法或不當情形；上訴人之第二審
上訴意旨僅以其個人說詞，為其深表悔悟及主觀上量刑期盼之表
述，既未依據卷內訴訟資料或提出新事證，具體表明第一審判決
有何具體事由致判決不當或違法，揆諸上開說明，屬上訴未敘述
具體理由，因認其第二審上訴不合法律上程式，不經言詞辯論，
逕予駁回。從形式上觀察，原判決於法尚無不合。上訴意旨指摘
原審未命上訴人補正第二審上訴理由，並謂其業已敘明具體第二
審上訴理由，原判決未加調查，逕行駁回上訴，有適用法則不當
之違法云云，顯係誤解上開法定上訴第二審具體理由之涵意與相
關法律規定，核與首揭得為第三審上訴理由之違法情形，不相適
合。本件上訴違背法律上之程式，應予駁回。
據上論結，應依刑事訴訟法第三百九十五條前段，判決如主文。
中    華    民    國  九十八  年   十一   月  二十六  日
                      最高法院刑事第十庭
                          審判長法官  花  滿  堂
                                法官  黃  正  興
                                法官  陳  東  誥
                                法官  林  錦  芳
                                法官  洪  昌  宏
      本件正本證明與原本無異
                                      書  記  官
中    華    民    國  九十八  年   十一   月   三十   日
                                                Ａ


司法院資訊處製作；財團法人民間司法改革基金會備份。
